臺灣高雄地方法院民事判決　　　　　　　95年度訴字第816號
原　　　告　甲○○
　　　　　　戊○○
　　　　　　丁○○
　　　　　　　　　　　　號
　　　　　　乙○○
共　　　同
訴訟代理人　楊水柱律師
複　代理人　樓嘉君律師
共　　　同
訴訟代理人　丙○○
被　　　告　庚○○
訴訟代理人　劉家榮律師
被　　　告　己○○
訴訟代理人　孫志鴻律師
上列當事人間損害賠償事件，本院於民國96年7 月25日言詞辯論
終結，判決如下：
    主  文
原告之訴駁回。
訴訟費用由原告戊○○、丁○○、乙○○連帶負擔二分之一，餘
由原告甲○○負擔。
    事實及理由
壹、程序事項：
一、訴狀送達後，原告不得將原訴變更或追加他訴。但請求之基
    礎事實同一、因情事變更而以他項聲明代最初之聲明、不甚
    礙被告之防禦及訴訟之終結者，均不在此限，民事訴訟法第
    25 5條第1 項第2 款、第4 款、第7 款分別定有明文。
二、經查，本件原告原係主張被告庚○○未經同意而出售及變更
    原告甲○○及原告戊○○、丁○○、乙○○之被繼承人李富
    田所有之合益營造工程股份有限公司（下稱合益公司）股份
    予被告己○○為由，而依侵權行為損害賠償請求權，請求庚○○應給付新台幣（下同）300 萬元，嗣於民國95年3 月29
    日，始以口頭當庭對庚○○追加不當得利法律關係為請求權
    基礎並記明於筆錄，繼又於95年4 月18日，再以民事準備狀
    陳明己○○係買受系爭合益公司股份並共同為股份變更登記
    之人，因認己○○為共同侵權行為人，而追加己○○為被告
    ，核原告上開追加，均係基於庚○○未經同意而出售予己○○，並由庚○○及己○○共同變更原告甲○○及被繼承人李
    富田之合益公司股份為由，請求之基礎事實應屬同一，揆諸
    前揭說明，准予追加。
三、原告另於95年11月8 日始當庭以口頭追加協議書之和解法律
    關係為對庚○○之請求權基礎而經記明筆錄，並請求將之列
    入訴訟標的及爭點。雖庚○○不同意此之追加，惟本院審酌
    被告庚○○於原告起訴後，旋即以於92年10月16日簽訂協議
    書為由，抗辯原告之請求無理由，則系爭協議書之內容為何
    ，本為庚○○應否負侵權行為損害賠償及返還不當得利之重
    要防禦方法，原告對庚○○追加此一法律關係為請求權，尚
    無造成庚○○之突襲。且為釐清系爭協議書之內容及當事人
    締約時之真意，本院亦已傳訊系爭協議書之見證人辛○○到
    庭就系爭協議書內容作證，且將系爭協議書內容及法律效果
    列入爭點，由庚○○就此進行攻擊防禦，堪認原告此一追加
    ，並不甚害於庚○○之防禦，揆諸前揭說明，應予准許。
四、本件原告於起訴時係聲明：庚○○應給付甲○○300 萬元，
    給付戊○○、丁○○、乙○○300 萬元，並均自起訴狀繕本
    送達之翌日起至清償日止，按年息百分之五計算之利息。嗣
    於準備程序中，則改為：庚○○應給付或與己○○連帶給付
    原告甲○○300 萬元，給付戊○○、丁○○、乙○○共300
    萬元，並均自95年4 月18日準備書狀送達之翌日起至清償日
    止，按年息百分之五計算之利息，核係因原告陸續追加己○○為被告及和解法律關係為訴訟標的，均為情事變更而需以
    他項聲明代最初之聲明所致，揆諸前揭說明，亦應准許。
五、己○○經合法通知，未於言詞辯論期日到場，核無民事訴訟
    法第386 條各款所列情形，爰依原告之聲請，由其一造辯論
    而為判決。
貳、實體事項
一、原告主張略以：
（一）合益公司係於88年5 月16日間，由被告庚○○、卓俊煌、
      丙○○及林嘉斌等人，合資向訴外人王傳宗購買合益公司
      股份，丙○○並以甲○○及李富田名義擔任合益公司股東
      ，而由甲○○及李富田各持有合益公司300 萬元之股份（
      即各持有合益公司四分之一股份）。詎庚○○竟未經丙○○或甲○○、李富田之同意，即於91年8 月份，以500 萬
      元之代價將合益公司出售予己○○，庚○○並於取得500
      萬元之價金後，即與己○○共同於91年8 月間某日，偽造
      變更甲○○合益公司股份所需文件，將甲○○之合益公司
      股份全數剔除，並以此一不實事項向經濟部辦理公司變更
      登記，而登載於經濟部所掌之公司登記簿公文書上，使甲○○之合益公司股權喪失，致甲○○受有300 萬元之損失
      。嗣又於93年2 月間某日，又由庚○○及己○○共同偽造
      變更李富田合益公司股份所需文件，將李富田之合益公司
      股份全數剔除，並將此一不實事項登載於經濟部所掌之公
      司登記簿公文書上，使李富田之合益公司股權喪失，而使
      李富田受有300 萬元之損失。
（二）被告庚○○因上開私自變更甲○○、李富田合益公司股權
      事件，由丙○○代理甲○○及李富田，於92年10月16日達
      成協議，並在證人辛○○之見證下簽立協議書1 紙（下稱
      系爭協議書），約定庚○○應將甲○○、李富田名下所有
      之合益公司股權回復原狀（即總股權百分之五十），惟今
      庚○○已將合益公司價售他人，並向公司主管機關經濟部
      登記而變更甲○○、李富田之股權，已屬給付不能，自應
      依給付不能之法則，賠償甲○○及李富田所受之損害各30
      0 萬元。
（三）又庚○○未經李富田及甲○○或丙○○之同意，即以500
      萬元之代價，將合益公司出售予己○○，並由庚○○收得
      價金500 萬元後，將甲○○及李富田之合益公司股權轉讓
      予趙義勇，此部分庚○○所受之利益並無法律上之原因，
      且致原告受有損害，庚○○自應返還所受之利益。
（四）甲○○爰依侵權行為法律關係，請求被告應連帶賠償300
      萬元，及依不當得利或系爭協議書法律關係，請求庚○○
      應賠償300 萬元，並聲明：庚○○應給付或與己○○連帶
      給付原告甲○○300 萬元，及自95年4 月18日準備書狀送
      達之翌日起至清償日止，按年息5 ％計算之利息。
（五）李富田已於93年4 月15日死亡，並由戊○○、丁○○、乙○○為繼承人，戊○○、丁○○、乙○○爰依甲○○繼承
      人之地位，依侵權行為法律關係，請求被告應連帶賠償30
      0 萬元，及依不當得利或系爭協議書法律關係，請求庚○○應賠償300 萬元，並聲明：庚○○應給付或與己○○連
      帶給付原告戊○○、丁○○、乙○○共300 萬元，及自95
      年4 月18日準備書狀送達之翌日起至清償日止，按年息5
      ％計算之利息。
二、被告庚○○抗辯略以：
（一）合益公司於91年5 月間，因積欠印花稅及罰鍰問題，已無
      法經營，嗣經實際出資之李富田、丙○○、卓俊煌及伊等
      人開會後，則同意由伊全權處理，伊才會將合益公司以50
      0 萬元之價格出售予己○○。但於出售之時，伊即有和己○○言明應保留甲○○及李富田二分之一之合益公司股權
      ，當時己○○亦有同意。直至於要辦理公司變更登記時，
      發現因甲○○積欠稅款而無法辦理，乃不得不將甲○○之
      股份剔除，伊並無故意或過失可言。
（二）李富田所有之合益公司股份在93年2 月間遭到剔除一事，
      則因伊已不再擔任合益公司董事長，且曾告知己○○要保
      留李富田之股份，故縱令李富田之股份確有遭到移轉，亦
      與伊無關連。
（三）另伊曾就此事於92年1 月16日，與甲○○、李富田、丙○○等人簽立系爭協議書而達成和解，原告竟於兩造成立和
      解契約後，又以和解契約以外之法律關係加以請求，自無
      理由。
（四）再者，原告至遲於92年10月16日簽訂系爭協議書時，即應
      可知悉本件侵權行為之權利及賠償義務人當包括庚○○，
      其竟遲至95年3 月間始提出本件起訴，其之侵權行為請求
      權自應已罹於時效。
（五）而合益公司於91年間，即積欠稅款甚多而面臨無法經營之
      情形，故合益公司之股份已無價值，原告以給付不能為由
      ，請求賠償出資時之300 萬元，實不合理。
（六）聲明：原告之訴駁回。
三、被告己○○未於最後言詞辯論期日到庭，惟據以前到庭陳述
    或提出書狀抗辯略以：
（一）本件股權讓與事件，應係實際出資者於91年5 月24日之會
      議同意，故庚○○將甲○○及李富田之股份出售予伊，並
      無侵害渠等權利之情事。又於91年間，合益公司即已成為
      空殼公司，並無資產，原告所請求之損害高達300 萬元，
      並不合理。
（二）聲明：原告之訴駁回。
四、經兩造協議簡化爭點，不爭執事項如下：
（一）丙○○於91年8 月6 日以前，以甲○○及李富田（已歿，
      繼承人為戊○○、丁○○、乙○○）之名義；卓俊煌以卓
      正熙名義，分別入股為合益公司股東，甲○○及李富田各
      擁有合益公司四分之一之股份。合益公司並未發行股票。
（二）甲○○之股東名義，係於91年8 月6 日遭到變更登記；李
      富田之股東名義，係於93年2 月11日遭到變更登記。
（三）丙○○、庚○○、卓俊煌有於91年5 月24日，針對合益公
      司是否繼續營業一事召開會議。
（四）丙○○曾於92年10月16日以自己之名及甲○○、李富田代
      理人之名，與庚○○簽訂系爭協議書，並由余吉祥為見證
      人。協議書上所載之「趙勇義」，應係「趙義勇」之筆誤
      。
（五）庚○○於91年6 、7 月間，將合益公司以500 萬之價額讓
      售與己○○。
五、經兩造協議簡化爭點，本件爭執事項如下：
（一）爭點一：甲○○以其合益公司股權遭剔除為由，依侵權行
      為法律關係，請求被告應連帶給付甲○○300 萬元，有無
      理由？（細分爭點為：原告之請求權是否罹於時效？甲○○是否曾經授權由庚○○處理股權移轉事宜？原告所受之
      實際損害為何？兩造是否已另行和解？）
（二）爭點二：戊○○、丁○○、乙○○以被繼承人李富田之合
      益公司股權遭剔除為由，依侵權行為法律關係，請求被告
      應連帶給付戊○○、丁○○、乙○○共300 萬元，有無理
      由？（細分爭點為：原告之請求權是否罹於時效？李富田
      是否曾經授權由庚○○處理股權移轉事宜？原告所受之實
      際損害為何？兩造是否已另行和解？）
（三）爭點三：甲○○、戊○○、丁○○、乙○○均依不當得利
      法律關係，請求庚○○給付甲○○300 萬元，給付戊○○
      、丁○○、乙○○共300 萬元，有無理由？（細分爭點為
      ：庚○○所獲得之利益為何？對原告而言，是否有無法律
      上原因？兩造是否已另行和解？）
（四）爭點四：若原告追加和解法律關係為訴訟標的合法，則原
      告依和解法律關係，以庚○○給付不能為由，請求庚○○
      給付甲○○300 萬元，給付戊○○、丁○○、乙○○共30
      0 萬元，有無理由？
六、本院對於爭點一、爭點二之判斷：
（一）原告是否因庚○○及己○○之行為而受到喪失合益公司股
      權之損害？
  １. 按無權利人就權利標的物所為之處分，經有權利人之承認
      始生效力，民法第118 條第1 項定有明文。次按轉讓股份
      有限公司未發行股票之記名股份，係屬處分行為，其股份
      轉讓之成立要件則未明文，自應以當事人間具備要約與承
      諾之意思表示一致，即生股權變動之效果（最高法院70年
      度台上字第2156號、94年度台上第1173號、96年度台上第
      183 號判決意旨可資參照）。是於未發行股票之股份有限
      公司之股份轉讓，若讓與人與受讓人間之股權轉讓未經真
      正股東權人之同意，則在真正股東權利人承認之前，該股
      權之讓與行為仍不生效。
  ２. 雖原告主張因李富田及甲○○之股權已遭庚○○及己○○
      共同偽造出售合益公司股份所需文件，並經向主管機關經
      濟部辦理公司變更登記而發生變動。惟查：
（１）合益公司於88年5 月16日，由庚○○、卓俊煌、丙○○及
      林嘉斌等人合資向王傳宗購買公司股份而取得股東身份後
      ，直至91年8 月6 日以前，均未發行股票，李富田所有之
      合益公司股份登記為0000000 股，甲○○所有之合益公司
      股份登記為0000000 股等事實，有合益公司股東名簿1 紙
      可查（本院卷第15頁），且為兩造所不爭執，堪認合益公
      司股權之表彰方式，係以記名而未發行股票之方式為之，
      揆諸前揭說明，有關合益公司之股東權變動，自應由股份
      所有權人與受讓人間以讓與合意方式為之。
（２）又李富田及甲○○二人並未曾同意將渠等股份讓與趙義勇
      ，且迄今均未承認庚○○所為之讓與行為一事，則為原告
      所一再主張，復為臺灣高等法院高雄分院刑事庭所採認，
      並有原告之起訴狀（本院卷第4 頁）、臺灣高等法院高雄
      分院94年度上訴字第1509號刑事判決（本院卷第36頁）、
      系爭協議書（本院卷第89頁）在卷可查，應堪信為真實，
      足見庚○○及己○○二人間所為將李富田、甲○○合益公
      司股權轉讓予趙義勇一事，尚未經權利人即李富田或甲○○之承認。是在李富田及甲○○承認庚○○及己○○之無
      權處分行為之情，渠等仍為合益公司之真正股東，有關庚○○及己○○所為之李富田、甲○○合益公司股權讓與行
      為，仍應未生效力。
（３）原告固以庚○○及己○○二人偽造有關甲○○及李富田出
      售合益公司股份所需文件，並經向主管機關經濟部辦理公
      司變更登記為由，認甲○○及李富田之股權已發生變動，
      進而主張渠等受有合益公司股權喪失之損害。然查，公司
      股東權之變動，並非公司登記之必要記載事項，無須向公
      司登記機關登記，故公司主管機關經濟部並無合益公司股
      東名冊等事實，有經濟部中部辦公室95年9 月7 日經中三
      字第09530961520 號函在卷可查（本院卷第110 頁）。足
      見庚○○及己○○縱令有提出資料向公司主管機關經濟部
      申報合益公司股權變動，亦不因此而使甲○○及李富田之
      合益公司股權喪失。
（４）再者，雖依本院職權調取之臺灣高雄地方法院檢察署94年
      度偵字第900 號卷內資料可知，庚○○及己○○因欲辦理
      合益公司董事名義變更，固有向經濟部中部辦公室提出股
      東會決議當時之合益公司股東名簿，而可知甲○○之合益
      公司股東名義已於91年8 月6 日遭到變更登記，李富田之
      股東名義則係於93年2 月11日遭到變更登記，且為兩造所
      不爭執。然公司股份之轉讓，本須經權利人之讓與始生效
      力，登載於公司股東名簿之股東，至多僅得生推定為股東
      之效果或不得以之對抗公司，並非公司股權之變動要件。
      是縱使合益公司之股東名簿確有登載不實之情事，亦應由
      原告向合益公司依法主張權利，並非謂甲○○及李富田之
      合益公司股東身份，即因庚○○及己○○之無權處分行為
      而喪失。
  ４. 綜上，本件甲○○及李富田之合益公司股權，並未因庚○○及己○○之無權處分行為而喪失。原告以渠等合益公司
      股權喪失為由，主張受有損害，即不可採。
（二）原告依侵權行為法則，請求被告應負損害賠償責任，其請
      求要件是否具備？
  １. 按因故意或過失，不法侵害他人之權利者，負損害賠償責
      任。故意以背於善良風俗之方法，加損害於他人者亦同。
      違反保護他人之法律，致生損害於他人者，負賠償責任。
      但能證明其行為無過失者，不在此限，民法第184 條定有
      明文。而關於侵權行為賠償損害之請求，以受有實際損害
      為要件，損害賠償之範圍，則應以被害人實際所受損害為
      衡，最高法院19年上字第2316號、19年上字第363 號、19
      年上字第3150號判例可資參照。
  ２. 查庚○○及己○○固有持上開不實之合益公司股東名簿向
      主管機關經濟部陳報並辦理合益公司之董事變更登記，惟
      此並不當然使李富田及甲○○之合益公司股權喪失，業如
      前述，是甲○○及戊○○、丁○○、乙○○以渠等之合益
      公司股權喪失而發生損害為由，依民法第184 條之侵權行
      為法則，請求被告均應負損害賠償責任，即無理由。
（三）綜上，原告所指稱之庚○○及己○○所為之侵權行為，並
      未造成原告等人合益公司股權之喪失，則原告以渠等合益
      公司股權喪失為由，請求被告應負損害賠償責任，均無理
      由，應予駁回。至本爭點中之其他細分爭點，已於本爭點
      之結論無影響，爰不一一論述，亦此敘明。
七、本院對於爭點三之判斷：
（一）有關原告主張庚○○出售合益公司予己○○，及原告甲○○主張庚○○擅自處分甲○○合益公司股權予趙義勇部分
      ：
  １. 稱和解者，謂當事人約定，互相讓步，以終止爭執或防止
      爭執發生之契約；和解有使當事人所拋棄之權利消滅及使
      當事人取得和解契約所訂明權利之效力，民法第736 條、
      第737 條分別定有明文。是和解內容倘以他種法律關係替
      代原有法律關係者，則係以和解契約創設新法律關係，故
      債務人如不履行和解契約，債權人應依和解創設之新法律
      關係請求履行，不得再依原有法律關係請求給付，最高法
      院著有83年台上字第620 號判例可資參照。
  ２. 查庚○○擅自將甲○○及李富田名下之合益公司股份轉讓
      與趙義勇後，業經丙○○於92年10月12日代理甲○○及李
      富田二人，並邀同證人辛○○為見證人，與庚○○簽立系
      爭協議書，並於系爭協議書第1 條約明：「乙方（即李富
      田、甲○○、丙○○）認同甲方（即庚○○）於91年5 月
      24日所召開之股東會有關將合益公司讓渡之決議，確有同
      意授權甲方全權處理，乙方不得再有任何異議或訴究甲方
      責任之行為」、第3 條約定：「甲方同意給付乙方新台幣
      三十萬元，並負責將讓渡予趙勇義合益公司之股權回復原
      狀（即總股權之百分之五十）。且將甲方之現持股百分之
      二十五由乙方概括承受無訛」、第4 條約明：「爾後乙方
      不得再就合益公司任何事項，向甲方主張任何權利或要求
      任何責任。甲乙雙方之債權、債務自立協議書起一筆勾消
      」，有系爭協議書1 紙在卷可查，且兩造均不爭執系爭協
      議書之真正，自應堪信為真實。觀諸上開協議書內容，已
      足認系爭協議書之當事人於書立協議書之時，即係由丙○○、李富田、甲○○等人承認庚○○之出售合益公司行為
      ，並約定由庚○○將甲○○之合益公司股權回復原狀，而
      有弭平雙方關於庚○○出售合益公司予己○○及擅自處分
      甲○○合益公司股權等爭執之真意。且於庚○○與甲○○
      、李富田簽訂系爭協議書之時，庚○○早已將合益公司出
      售予己○○而取得500 萬元，並已於91年8 月間處分甲○○合益公司股權，足見當事人於簽訂系爭協議書之際，確
      有消彌庚○○將合益公司出售予己○○及擅自將甲○○合
      益公司股權轉讓予趙義勇等事所生之爭執，並有使甲○○
      、李富田等人取得系爭協議書上所載對庚○○之請求權，
      亦有創設甲○○及李富田因系爭協議書而生之請求權及消
      滅甲○○及李富田原請求權之意，揆諸前揭說明，堪認雙
      方確有和解以消滅原有法律關係及創設新法律關係之事實
      。從而，依前揭規定及系爭協議書之約定，甲○○及李富
      田均不得再以庚○○將合益公司轉出售予己○○及庚○○
      擅自處分甲○○合益公司股權之事為由，而基於系爭協議
      書以外之法律關係對庚○○加以請求。
  ３. 綜上，甲○○及李富田既已承認庚○○將合益公司出售予
      己○○之行為及約定應由庚○○將甲○○之股權回復原狀
      而簽立系爭協議書，則甲○○、李富田即均不得再就系爭
      協議書以外之法律關係對庚○○有所請求。又戊○○、丁○○、乙○○為李富田之繼承人，自應繼承此一和解法律
      關係。從而，本件原告以庚○○擅自將合益公司出售予己○○及擅自處分甲○○合益公司股權等事，而基於不當得
      利法律關係，請求庚○○應返還所受利益500 萬元，自無
      理由，應予駁回。至本爭點中之其他細分爭點，已於本爭
      點之結論無影響，爰不一一論述，亦此敘明。
（二）有關原告戊○○、丁○○、乙○○主張庚○○擅自處分李
      富田合益公司股份部分：
  １. 按無法律上之原因而受利益，致他人受損害者，應返還其
      利益。雖有法律上之原因，而其後已不存在者，亦同，民
      法第179 條定有明文。是若主張權利人未受有損害，或得
      利之人係有法律上之原因，或利益與損害間無因果關係者
      ，均無返還所受不當之利益可言。
  ２. 戊○○、丁○○、乙○○固主張庚○○因處分李富田之合
      益公司股份而受有利益，然此則為庚○○所否認，自難逕
      認戊○○、丁○○、乙○○之主張為真實。查李富田之合
      益公司股份，並未因庚○○之無權處分行為而喪失等事實
      ，業如前述，是戊○○、丁○○、乙○○主張被繼承人李
      富田之合益公司股權喪失，而認渠等受有損害，本不可採
      。再查，縱令庚○○確有取得己○○所交付之500 萬元，
      此亦係基於庚○○與己○○間之買賣契約關係，本係來自
      於己○○之給付，與李富田之合益公司股東名義遭變更一
      事，並無直接因果關係，且具有法律上之原因。從而，戊○○、丁○○、乙○○主張庚○○因處分李富田合益公司
      股份而受有不當得利，即不可採。
（三）綜上，原告以庚○○出售合益公司或無權處分甲○○及李
      富田之合益公司股份為由，主張庚○○受有不當得利，均
      無理由，應予駁回。
八、本院對於爭點四之判斷：
（一）原告得否依系爭協議書之和解法律關係，請求庚○○履行
      系爭協議書第3條之約定內容？
  １. 稱和解者，謂當事人約定，互相讓步，以終止爭執或防止
      爭執發生之契約；和解有使當事人所拋棄之權利消滅及使
      當事人取得和解契約所訂明權利之效力，民法第736 條、
      第737 條分別定有明文。是於創設性和解法律關係成立後
      ，除消極使當事人所拋棄之權利消滅外，亦可積極地使當
      事人取得和解契約所訂明之權利。
  ２. 查庚○○、甲○○、李富田等人，已於92年10月16日就庚○○擅自將甲○○、李富田所有之合益公司股權轉讓予趙
      義勇一事成立創設性和解，而於系爭協議書第3 條約定：
      「甲方同意給付乙方新台幣三十萬元，並負責將讓渡予趙
      勇義合益公司之股權回復原狀（即總股權之百分之五十）
      。且將甲方之現持股百分之二十五由乙方概括承受無訛」
      、第4 條約定：「爾後乙方不得再就合益公司任何事項，
      向甲方主張任何權利或要求任何責任。甲乙雙方之債權、
      債務自立協議書起一筆勾消」，有系爭協議書1 紙在卷可
      查，堪認簽立系爭協議書之當事人，確有消彌糾紛及由甲○○、李富田依系爭協議書請求庚○○履行義務之意。
  ３. 雖庚○○與李富田、甲○○簽訂系爭協議書時，雙方並未
      明確認知李富田及甲○○之合益公司股權是否已經移轉予
      趙義勇。惟渠等真意既係要求庚○○應將雙方之股權爭議
      問題處理完畢，而依上開說明，甲○○及李富田之合益公
      司股權並未喪失，則系爭協議書之訂約真意，自應解須由
      庚○○負責回復李富田及甲○○在合益公司股東名簿上登
      記之狀態。而此一約定並非自始客觀不能，並無自始當然
      無效，甲○○及李富田自得本於系爭協議書之約定，請求
      庚○○負責回復李富田、甲○○在合益公司股東名簿上之
      登記。
（二）原告是否得以庚○○對系爭協議書第3 條之約定已陷於給
      付不能為由，依民法第226 條之規定請求庚○○賠償所受
      損害？
  １. 按因可歸責於債務人之事由，致給付不能者，債權人得請
      求賠償損害，民法第226 條第1 項定有明文。此所謂給付
      不能，係指依社會通常觀念，認為不能依債務本旨實現之
      意，如依社會通常觀念，尚有給付可能，即不能謂給付不
      能。
  ２. 查原告認庚○○已無法依系爭協議書第3 條之約定履行契
      約，係以李富田及甲○○之合益公司股權已移轉予趙義勇
      且無法回復原狀為其理由。然查，李富田及甲○○之合益
      公司股份，並未經渠等事先同意或事後承認而讓與趙義勇
      ，該等合益公司股權仍存在合益公司與真正股東權人即甲○○與李富田之繼承人戊○○、丁○○、乙○○間等事實
      ，業如上述，是原告以甲○○及李富田股份遭侵害而無法
      回復原狀為由，認庚○○已陷於給付不能，即有未合。再
      者，合益公司現仍持續由他人經營中之事實，亦為兩造所
      不爭執，且有經濟部中部辦公室95年9 月7 日經中三字第
      09530961 520號函所附之合益公司94年2 月14日股東議事
      錄、93年9 月15日合益公司股東名簿各1 紙在卷可查（本
      院卷第110 頁），足見合益公司現仍屬正常經營而未經歇
      業解散，尚可對之請求更正股東名簿之登載，則原告自非
      不能請求庚○○應負使合益公司更正股東名簿之責。惟原
      告卻於未曾請求庚○○應依系爭協議書之約定回復甲○○
      及李富田在合益公司股東名簿上之登記之情形下，即一再
      以渠等合益公司股權喪失而主張庚○○已陷於給付不能為
      由，逕自請求庚○○應以金錢賠償，其之請求尚屬無據。
  ３. 從而，本件甲○○及李富田之股權並未移轉予趙義勇，原
      告卻以甲○○及李富田之股份已遭庚○○移轉予趙義勇為
      由，逕認庚○○無法履行系爭協議書第3 條之約定，主張
      庚○○已屬給付不能而請求金錢賠償，其之主張即無理由
      。
九、綜上所述，本件甲○○依侵權行為法律關係，請求被告應連
    帶給付300 萬元，及依不當得利或系爭協議書法律關係，請
    求庚○○應賠償300 萬元，均無理由，應予駁回。又戊○○
    、丁○○、乙○○以李富田繼承人之地位，依侵權行為法律
    關係，請求被告應連帶給付300 萬元，及依不當得利法律或
    系爭協議書法律關係，請求庚○○應賠償300 萬元，均無理
    由，應予駁回。
十、本件事證已臻明確，兩造其餘攻擊防禦方法，核與判決結果
    均無影響，爰不予一一論述，附此敘明。
十一、據上論結，原告之訴為無理由，依民事訴訟法第385 條第
      1 項前段、第78條、第85條第1 項、第2 項，判決如主文
      。
中　　華　　民　　國　　96　　年　　8 　　月　　8 　　日
                 民事第七庭   審判長法  官  林玉心
                                    法  官  柯盛益
                                    法  官　林勇如
正本係照原本作成。
如不服本判決，應於送達後20日內，向本院提出上訴狀並表明上
訴理由，如於本判決宣示後送達前提起上訴者，應於判決送達後
10日內補提上訴理由書（須附繕本）。
中　　華　　民　　國　　96　　年　　8 　　月　　8 　　日
                                    書記官　吳韻芳
